臺中高等行政法院判決
　　　　　　　　　　　　　　　　　　 96年度訴字第00121號
　　　　　　　　　　　　　　　.
原　　　告　甲○○○
兼訴訟代理人　乙○○
被　　　告　南投縣政府
代　表　人　丙○○
訴訟代理人　戊○○
被　　　告　南投縣南投地政事務所
代　表　人　丁○○
訴訟代理人　己○○
上列當事人間因土地變更編定事件，原告不服內政部中華民國96
年1月10日台內訴字第0950190798號訴願決定，提起行政訴訟，
本院判決如下︰
　　主  文
原告之訴駁回。
訴訟費用由原告負擔。
　　事  實
一、事實概要：緣原告等所有南投縣南投市○○○○段樟普寮小
    段11-2地號土地，依非都市土地使用分區劃定為屬山坡地保
    育區農牧用地，原告於民國（下同）95年1月2日申請部分分
    割更正編定為建築用地，被告南投縣南投地政事務所於95年
    2月7日會同被告南投縣政府建設局現場勘查以確認是否為69
    年非都市土地使用管制前之合法建物及其面積，並於95年5
    月1日函送會勘紀錄及相關證明文件（縣政府工廠資料－長
    泰食品工業公司、自來水公司裝置證明等）報請被告南投縣
    政府審核，案經被告南投縣政府審核後以95年5月17日府地
    用字第09500855620號函覆：「因該工廠設立許可已逾期失
    效，故不得據以辦理更正編定為丁種建築用地」。原告等不
    服，於95年8月18日提起訴願，被告南投縣政府依據訴願法5
    8條第2項規定重新審查後，以95年9月15日府地用字第09501
    587131號函撤銷原處分，並於同日以府地用字第0000000000
    2號函囑被告南投縣南投地政事務所續處理在案。原告等要
    求被告南投縣政府應依95年9月15日府地用字第00000000001
    號函准予變更編定而提起訴願，經訴願機關內政部以原處分
    已不存在為由予以不受理決定，原告等仍不服，遂提起本件
    行政訴訟。
二、兩造之聲明：
    (一)原告聲明：求為判決：
      1.訴願決定及原處分均撤銷。
      2.被告南投縣政府及被告南投縣南投地政事務所將坐落南
        投縣南投市○○○○段樟普寮小段地號其中138坪（如
        地籍描圖）更正編定為丙種建築用地。
   (二)被告聲明：求為判決：
      1.原告之訴駁回。
      2.訴訟費用由原告負擔。
三、兩造之陳述：
    (一)原告部分：
      1.因11地號為丙種建築用地，因此更正編定為丙種建地方
        屬明確。土地所有權人數次申請更正及測量，均依被告
        等所要求予以補件，如稅籍證明、水電證明、戶籍資料
        、舊工廠廠地證明、里長證明等。原告等救濟之案號，
        因原告等才疏學淺，隨手填上，雖已遭撤銷，惟對本件
        原告等之主要訴求並未背離，請求明查。
      2.94年7月測量之結果，地籍訂正描圖地政人員告知約138
        坪，係歷經4、5個月由被告等官員數次連繫會勘而做成
        ，並已經土地所有權人簽名完畢，亦符合被告等官員所
        要求之里長證明、水電證明、戶籍資料、稅籍證明，並
        參照航照圖等所核定。
      3.以上核定之138坪理應由被告南投縣南投地政事務所層
        轉被告南投縣政府核定，不需再以後各次之測量，勞民
        傷財而已，且新任測量人員對於整個事件並不熟悉，需
        從頭再來，舊建物有時需爭取時效，否則常有面臨老舊
        拆除，無證物危機，吃虧者仍為百姓。新任地政人員己
        ○○所要求檢具門牌住址即為歷經5個月以上所勘查之
        舊工廠住址，有稅籍證明、門牌整編證明及稅捐處回覆
        文等證明文件，應已足夠。
      4.門牌整編八卦路1637號，係由八卦路215-3號整編而來
        。但因八卦路215號之稅籍證明也係在共同三合院，因
        此常以八卦路215-3號及後來變更之南投市○○路1637
        號相稱，稅籍證明之部分更沒刻意去更正，甚至後來也
        以1637號申請稅籍證明。
    (二)被告部分：
      1.南投縣政府：本案既經被告南投縣政府以95年9月15日
        府地用字第00000000001號函認為訴願有理由，撤銷原
        處分，行政處分復不存在，訴願法所定提起訴願之基礎
        亦隨原處分之撤銷而消失。另，本案以95年9月15日府
        地用字第00000000002號函請被告南投縣南投地政事務
        所續處在案，該所刻正辦理中。被告南投縣政府均依法
        處分，應駁回原告之訴。
      2.南投縣南投地政事務所：
        (1)依被告南投縣政府工廠資料所載，長泰食品工業公司
          於58年核准設立、73年公告註銷；按內政部81年8月1
          0日台內字第8185597號函釋：「‧‧‧惟其工廠設立
          許可業已逾期失效，其事業計畫亦應隨同消滅‧‧‧
          。」故被告南投縣南投地政事務所函轉被告南投縣政
          府95年5月17日府地用字第09500855620號函，通知原
          告本案不得據以辦理更正編定為丁種建築用地，依規
          並無不符。
        (2)依據內政部訂頒「製定非都市土地使用分區圖及編定
          各種使用地作業須知」22項規定「經編定使用之土地
          ，如土地所有權人檢具確於公告編定前或公告編定期
          間已變更使用之合法證明文件，依照九(二)編定原則表
          及說明辦理更正編定」。本案所載工廠登記住址為：
          南投市○○路215號，而現場勘查建築物已無門牌可
          資查證是否與證明文件相符，而又無法依據鄰近之房
          屋門牌來推斷，故被告南投縣南投地政事務所請原告
          再檢具相關門牌住址資料以憑辦理，亦無不合之處。
        (3)依據內政部88年9月17日台內中字第8884761號函釋：
          「‧‧‧一、‧‧‧實地勘查時，應請建設（工務）
          單位派員會勘，合法房屋及面積由建設（工務）單位
          認定，‧‧‧」，暨內政部87年5月8日台內地字第87
          86359號函釋：「‧‧‧一、(二)有關更正編定為甲種
          、乙種、丙種、丁種建築用地及遊憩用地之案件，應
          由縣市地政機關會同相關主管機關，就編定當時之相
          關證明文件會同審認核定。‧‧‧」，故本案應就實
          地勘查情形與證明文件相比對後再辦理得否更正為何
          種（丙種、丁種？）建築用地，查與前開規定並無不
          符。
        (4)原告指稱於94年7月21日向被告南投縣南投地政事務
          所申請南投市○○○○段樟普寮小段11-2地號土地部
          分分割更正編定為建築用地測量時，測量員告知其為
          138坪，即應由被告南投縣南投地政事務所層轉被告
          南投縣政府核定乙案，依據被告南投縣南投地政事務
          所94年8月23日、9月16日、11月18日之會勘案件紀錄
          表所載：「‧‧‧稅籍證明為2層建物，構造為磚石
          造，與申請人申請分割之建物條件不符。‧‧‧所附
          證明文件與現場不符。‧‧‧」，並以94年12月7日
          複丈駁回字第000037號通知駁回申請。其所附證明文
          件經被告南投縣南投地政事務所查對既與現場建物有
          所不符，自無需將本案函送被告南投縣政府審核。
        (5)因目前現場僅剩無門牌之廢棄倉庫，無法比對原告所
          附工廠登記住址是否即為現場建築物。另原告提出門
          牌整編後之南投市○○路1637號之房屋稅籍證明，整
          編前係為南投市○○路215-3號，與工廠登記住址（
          南投市○○路215號）不符，又無法依據鄰近房屋之
          門牌來推斷，故被告南投縣南投地政事務所依據被告
          南投縣政府95年9月15日府地用字第00000000002號函
          請原告再檢具相關門牌住址資料以憑辦理，並無不合
          之處。
        (6)綜上所述，本案分割更正編定之經辦均無違誤或不法
          之處，況本案現場建物與證明文件關係尚未釐清，仍
          在續辦中，理應俟辦竣後再議始為適法，準此，原告
          之訴顯有未合，請駁回原告之訴。
    理  由
一、有關撤銷原處分及訴願決定部分：
  (一)按「人民因中央或地方機關之違法行政處分，認為損害其權
    利或法律上之利益，經依訴願法提起訴願而不服其決定，或
    提起訴願逾三個月不為決定，或延長訴願決定期間逾二個月
    不為決定者，得向高等行政法院提起撤銷訴訟。」為行政訴
    訟法第4條第1項所規定。又「人民以處分違法請求救濟者，
    須其處分之效果，仍存續中，若原處分已撤銷而不復存在，
    則訴願之標的即已消失，自無許其提起訴願之餘地。」改制
    前行政法院（現已改制為最高行政法院）62年判字第467號
    著有判例。
  (二)本件被告南投縣政府就原告於95年1月2日申請原告所有南投
    縣南投市○○○○段樟普寮小段11- 2地號土地（屬山坡地
    保育區農牧用地），部分分割更正編定為建築用地，被告南
    投縣南投地政事務所於95年2月7日會同被告南投縣政府建設
    局現場勘查以確認是否為69年非都市土地使用管制前之合法
    建物及其面積，並於95年5月1日函送會勘紀錄及相關證明文
    件（縣政府工廠資料－長泰食品工業公司、自來水公司裝置
    證明等）報請被告南投縣政府審核，經被告南投縣政府審核
    後以95年5月17日府地用字第09500855620號函覆：「因該工
    廠設立許可已逾期失效，故不得據以辦理更正編定為丁種建
    築用地」。原告等不服，於95年8月18日提起訴願，嗣經被
    告重新審查以95年9月15日府地用第00000000001號函通知原
    告，同意撤銷上開95年5月17日府地用第字第09500855620號
    函處分，並於同日以府地用字第00000000002號函囑被告南
    投縣南投地政事務所續處理在案。本件原告不服之被告95年
    5月17日府地用第字第09500855620號函處分，既經被告95年
    9月15日府地用第00000000001號函自行撤銷而不存在，訴願
    機關以訴願標的即已消失，訴願為不合法，不予受理，揆諸
    首揭規定及判例意旨，並無不合。原告起訴請求撤銷訴願決
    定及原處分，即屬欠缺權利保護要件，要難認為有理由，應
    予駁回。
二、有關原告請求被告南投縣政府及被告南投縣南投地政事務所
    將坐落南投縣南投市○○○○段樟普寮小段地號其中138坪
    （如地籍描圖）更正編定為丙種建築用地部分：
   (一)原告申請土地變更編定，雖向南投縣南投地政事務所申請
     變更，惟需經南投縣政府會勘及審查後予以准駁，故此屬
     多階段處分，應以最後階段之處分（即南投縣政府之處分
     ）為被告，始為當事人適格，故原告提起訴訟，應以南投
     縣政府為被告機關方為適格，而原告以南投縣南投地政事
     務所為被告即屬被告不適格，從而，原告請求被告南投縣
     南投地政事務所將坐落南投縣南投市○○○○段樟普寮小
     段地號其中138坪（如地籍描圖）更正編定為丙種建築用地
     部分，為無理由，應予駁回。
   (二)至於原告請求被告南投縣政府將坐落南投縣南投市○○○
     ○段樟普寮小段地號其中138坪（如地籍描圖）更正編定為
     丙種建築用地部分，原告原申請被告南投縣政府就原告所
     有南投縣南投市○○○○段樟普寮小段11-2地號土地（屬
     山坡地保育區農牧用地），部分分割更正編定為建築用地
     ，被告重新審查以95年9月15日府地用第00000000001號函
     通知原告，同意撤銷上開95年5月17日府地用第字第095008
     55620號函處分，並於同日以府地用字第00000000002號函
     囑被告南投縣南投地政事務所續處理在案。惟該部分分割
     更正編定為建築用地，需經原告提出有關資料，並經南投
     縣政府會勘及審查後始能予以准駁，原告未提出有關資料
     提由被告南投縣政府審核，即逕請求被告南投縣政府應准
     將坐落南投縣南投市○○○○段樟普寮小段地號其中138坪
     （如地籍描圖）更正編定為丙種建築用地，被告亦未為准
     駁，縱經駁回，原告亦須經訴願之前置程序方可提起訴訟
     ，從而原告之請求，難謂為有理由，應予駁回。
據上論結，本件原告之訴為無理由，依行政訴訟法第195條第1項
後段、第98條第3項前段、第104條、民事訴訟法第85條第1項前
段，判決如主文。
中　　華　　民　　國　　96　　年　　7　　月　　 12 　 日
                  第三庭審判長法  官　王　茂　修
                              法  官　林  金  本
                              法  官　莊　金　昌
以上正本證明與原本無異。
如不服本判決，應於判決送達後20日內向本院提出上訴書狀，其
未表明上訴理由者，應於提起上訴後20日內向本院提出上訴理由
書（須依對造人數附具繕本）；如於本判決宣示或公告後送達前
提起上訴者，應於判決送達後20日內補提上訴理由書（須附繕本
）。未表明上訴理由者，逕以裁定駁回。
提起上訴應預繳送達用雙掛號郵票390元（34元及5元郵票各10份
)。
中　　華　　民　　國　　96　　年  　7　　月　　 17    日
　　　　　　　　　　　　　　　書記官　凌  雲  霄
